【裁判字號】    90,易,1311
【裁判日期】    900114
【裁判案由】    毒品危害防制條例
【裁判全文】
臺灣臺北地方法院刑事判決                          九十年度易字第一三一一號
    公  訴  人  臺灣臺北地方法院檢察署檢察官
    被      告  甲○○
右列被告因違反毒品危害防制條例案件，經檢察官提起公訴（九十年度毒偵字第一六
六九號）及移送併辦（九十年度毒偵字第二七四六號），本院判決如左：
    主      文
甲○○連續施用第二級毒品，累犯，處有期徒刑玖月。
扣案之含有不可析離秤重之第二級毒品相類製品甲基安非他命殘留吸食器具壹支及第
二級毒品安非他命貳包（合計淨重零點零壹公克）均沒收銷燬之。
    事      實
一、甲○○前於民國八十五年間因違反麻醉藥品管理條例案件，經臺灣高等法院判處
    有期徒刑六月，如易科罰金，以三百元折算一日確定，八十七年三月十二日入監
    執行完畢，仍不知悔悟，又於八十八年間因施用第二級毒品安非他命案件，經本
    院以八十八年度毒聲字第九七二號裁定送觀察、勒戒後，認無繼續施用毒品之傾
    向，由臺灣臺北地方法院檢察署檢察官於八十八年五月四日以八十八年度偵字第
    九二一０號為不起訴處分，嗣確定在案。詎其於前案不起訴處分五年內，復基於
    施用第二級毒品之概括犯意，自八十八年六、七月間起至同年八月二十九日止，
    連續施用第二級毒品安非他命，經本院以八十八年度毒聲字第二六三六號裁定送
    觀察、勒戒後，認有繼續施用毒品傾向，除經本院於八十九年八月三十一日以八
    十九年度毒聲字第二一二０號裁定其令入戒治處所施以強制戒治一年外，並經檢
    察官依一般刑事訴訟程序起訴其上開施用毒品罪之刑責，嗣經本院於九十年一月
    十八日以八十九年度易字第二一九二號判處其有期徒刑六月，如易科罰金，以三
    百元折算一日，於九十年二月九日確定在案。而其自八十九年九月二十二日起經
    送臺灣臺北戒治所施以強制戒治，因執行戒治期間屆滿三月，戒治成效經評定合
    格，無繼續戒治之必要，為本院於九十年二月十九日以九十年度毒聲字第三六五
    號裁定停止戒治，所餘戒治期間付保護管束，因之完成其斷癮治療，甫於九十年
    三月十四日離開臺灣臺北戒治所，竟仍不知戒絕毒癮，基於施用第二級毒品安非
    他命之概括犯意，於停止強制戒治付保護管束期間內之九十年三月十四日出所後
    起（強制戒治期間至九十年八月二十七日屆滿）至九十年十月二十五日凌晨為止
    ，在其臺北縣新店市○○街一五一巷七號住處等地連續施用第二級毒品安非他命
    。嗣分別於九十年四月三十日晚上八時許、同年十月二十五日晚上八時三十分許
    ，在國道三號公路南向龍潭收費站、臺北縣新店市○○街一五一巷七號住處為警
    查獲，並扣得其所有之含有不可析離秤重之第二級毒品相類製品甲基安非他命殘
    留吸食器具一支及第二級毒品安非他命二包（合計淨重０．０一公克）。
二、案經內政部警政署國道公路警察局第六警察隊報請臺灣桃園地方法院檢察署呈請
    臺灣高等法院檢察署核移臺灣臺北地方法院檢察署檢察官偵查起訴，及由臺北縣
    警察局金山分局報請臺灣臺北地方法院檢察署檢察官移送併案審理。
    理      由
一、右揭事實，業據被告甲○○於本院審理時坦承不諱，而被告於九十年四月三十日
    經警採得之尿液及查獲之吸食器具一支，經本院送驗結果，尿液部分呈甲基安非
    他命陽性反應，另吸食器具則檢出有第二級毒品相類製品第八十九項之甲基安非
    他命殘留，此有法務部調查局（九０）陸（一）字第九００五四三二七號、（九
    ０）陸（一）字第九００五四三二六號檢驗通知書各一紙附卷可稽及吸食器具一
    支扣案可佐；又被告於九十年十月二十五日為警查獲之含有結晶粉末之塑膠袋二
    個，經警初步檢驗結果，呈安非他命反應，合計淨重０．０一公克，此有臺北縣
    警察局金山分局查獲涉嫌毒品危害防制條例毒品初步鑑驗報告單一紙在卷可按。
    此外，並有臺灣高等法院檢察署刑案紀錄簡覆表、被告全國前案資料查詢表及被
    告在押在監明細資料表等各一件在卷可憑，足認被告之自白與事實相符，本件事
    證明確，其犯行堪以認定，應予依法論科。
二、按毒品危害防制條例公布生效後，施用毒品而犯第十條之罪者，經觀察、勒戒後
    ，無繼續施用毒品傾向者，應由檢察官為不起訴處分。有繼續施用毒品傾向者，
    由檢察官聲請法院裁定令入戒治處所施以強制戒治，期間為一年。又依前項規定
    為不起訴處分後，五年以內再犯第十條之罪，經觀察、勒戒後，認有繼續施用毒
    品傾向或三犯以上者，不適用前項之規定，但應由檢察官聲請法院先入戒治處所
    施以強制戒治，毒品危害防制條例第二十條第二項、第三項規定甚明。上開條項
    之立法意旨在於施用毒品有癮者，依修正前肅清煙毒條例第四條及第九條第三項
    、第七項規定，均有「勒戒」、「斷癮」之明文，惟徵之世界先進國家之醫療經
    驗及醫學界之共識，吸毒成癮者，欲求其「斷癮」、「戒絕」，非原肅清煙毒條
    例條文所定之「勒戒」所能達成，吸毒成癮者，除須在「勒戒處所」治療其身癮
    發作時之戒斷症狀，即所謂「生理治療」外，尚須在解除其身癮後，戒除其對於
    毒品之心理依賴，此項「心理治療」必須在原有監所措施外，另設治療、復建、
    宗教、心理諮詢、勞作等設施以相輔相成，始能克竟全功，故與治療其生理病症
    有異，而分成兩階段進行。且有無成癮，須先行觀察，因此，原則上觀察及勒戒
    併於「勒戒處所」內行之。換言之，須以「生理治療」及「心理治療」之併行措
    施，始能收「斷癮」之成效。是以無論係原肅清煙毒條例第九條第七項規定之犯
    同法條第一項、第二項之施用煙毒罪，依第三項規定勒戒斷癮後或第四條規定免
    除其後「再犯」、「三犯」之情形，或係毒品危害防制條例第二十條第三項規定
    「再犯」、「三犯」之情形，其認定均係以行為人所犯施用毒品罪是否已經勒戒
    斷癮或勒戒後強制戒治斷癮（最高法院八十二年度台非字第四０四號、台覆字第
    五三號、八十四年度台非字第二二六號、八十六年度台非字第二七三號判決意旨
    參照），是對於行為人所犯施用毒品罪之斷癮治療，當不能對於觀察、勒戒後，
    有繼續施用毒品傾向者所為之強制戒治即心理治療程序予以切斷，逕以原肅清煙
    毒條例規定之勒戒程序即認行為人已經斷癮，而違背毒品危害防制條例將施用毒
    品者視為「病患性犯人」，以「除刑不除罪」兼採實施保安處分性質之「觀察、
    勒戒」、「強制戒治」以代替原有刑罰矯治措施之立法本旨。然若行為人前因施
    用毒品經檢察官為不起訴處分（包括法院依上開程序所為之免刑判決）確定後，
    五年內再施用毒品，經送觀察、勒戒後，有繼續施用傾向者，應令入戒治處所施
    以強制戒治，有關其「心癮」部分，既經強制戒治之方式治療後，認其執行戒治
    期間已屆滿三月，且戒治成效經評定合格，無繼續戒治之必要，而為法院裁定停
    止強制戒治，並付保護管束，自應認其所犯施用毒品罪之斷癮治療（包括身癮及
    心癮）已經完成。從而，於停止戒治付保護管束期間內，行為人有施用毒品之犯
    行，自應依前開法文中所稱之「三犯以上者」處斷。
三、次按安非他命屬中樞神經興奮劑，具有輕微之成癮性，服用後會產生依賴性、耐
    藥性，並引起不安、頭昏、顫抖、亢進性反應、失眠、焦慮、譫妄、慢性中毒、
    精神障礙、類似精神分裂症之錯覺、幻覺、妄想及伴有行動與性格異常等副作用
    ，其劑量增大時，甚或會導致死亡；而其慣用者，由於精神錯亂，更具有暴力攻
    擊及反社會行為等傾向，情況極為嚴重，尤以戒解不易，其毒害不在煙毒之下，
    因之毒品危害防制條例將其列為第二級毒品。查被告於所犯施用毒品罪經二次斷
    癮治療完成後，仍不知戒絕毒癮，又於停止強制戒治付保護管束期間內之九十年
    三月十四日出所後起（強制戒治期間至九十年八月二十七日屆滿）至同年十月二
    十五日凌晨止多次施用第二級毒品安非他命之行為，核係三犯毒品危害防制條例
    第十條第二項之施用第二級毒品安非他命罪，其施用毒品前非法持有毒品之低度
    行為，為非法施用毒品之高度行為所吸收，不另論罪。其先後多次施用第二級毒
    品安非他命之犯行，時間緊接，方法相同，所犯係構成要件相同之罪名，顯係基
    於概括犯意而為之，為連續犯，應依刑法第五十六條規定，以一罪論，並加重其
    刑。再被告前曾於八十五年間因違反麻醉藥品管理條例案件，經臺灣高等法院判
    處有期徒刑六月，如易科罰金，以三百元折算一日確定，八十七年三月十二日入
    監執行完畢，有前開臺灣高等法院檢察署刑案紀錄檢覆表一件在卷可徵，其於受
    有期徒刑執行完畢五年內，再犯本件有期徒刑以上之罪，為累犯，應依刑法第四
    十七條規定遞加重其刑。爰審酌被告先後經二次斷癮治療後，甫於九十年三月十
    四日離開臺灣臺北戒治所，旋又犯本件施用毒品罪，顯無深切悔改之意，犯罪之
    動機、目的、手段及犯罪後坦承犯行之態度等一切情狀，量處如主文所示之刑，
    以資懲儆。扣案之含有不可析離秤重之第二級毒品相類製品甲基安非他命殘留吸
    食器具一支及第二級毒品安非他命二包（合計淨重０．０一公克），應依毒品危
    害防制條例第十八條第一項規定，不問是否屬於犯人所有，均沒收銷燬之。
據上論斷，應依刑事訴訟法第二百九十九條第一項前段，毒品危害防制條例第十條第
二項、第十八條第一項，刑法第十一條前段、第五十六條、第四十七條判決如主文。
本案經檢察官蔡佳玲到庭執行職務
中      華      民      國      九十    年      一      月    十四      日
                                    臺灣臺北地方法院刑事第五庭
                                        法  官  朱夢蘋
右正本證明與原本無異。
如不服本判決，應於判決送達後十日內向本院提出上訴狀(應抄附繕本)。告訴人
或被害人如對於本判決不服者，應具備理由請求檢察官上訴，其上訴期間之計算
係以檢察官收受判決正本之日期為準。
                                        書記官  黃銘彥
附錄：
毒品危害防制條例第十條
施用第一級毒品者，處六月以上五年以下有期徒刑。
施用第二級毒品者，處三年以下有期徒刑。
中      華      民      國      九十一  年      一      月    十六      日


司法院資訊處製作；財團法人民間司法改革基金會備份。
